最高法院刑事判決                              八十六年度台上字第四九九五號
    上訴人  甲○○
右上訴人因發掘墳墓案件，不服台灣高等法院台南分院中華民國八十五年七月三十一
日第二審判決（八十五年度上訴字第九五八號，起訴案號：台灣台南地方法院檢察署
八十四年度偵字第八二三六號），提起上訴，本院判決如左：
    主  文
上訴駁回。
    理  由
按刑事訴訟法第三百七十七條規定，上訴於第三審法院，非以判決違背法令為理由，
不得為之。是提起第三審上訴，應以原判決違背法令為理由，係屬法定要件。如果上
訴理由狀並未依據卷內訴訟資料，具體指摘原判決不適用何種法則或如何適用不當，
或所指摘原判決違法情事，顯與法律規定得為第三審上訴理由之違法情形，不相適合
時，均應認其上訴為違背法律上之程式，予以駁回。本件原判決撤銷第一審諭知無罪
之判決，改判論處上訴人甲○○發掘墳墓，累犯罪刑，係綜合上訴人自白其僱工挖掘
原判決事實欄所載之有主墳墓二座、無主墳墓四座，予以撿骨等情，經核與告訴人羅
建造、林紀雄之指訴及證人李國士、楊電燈在一審法院之證述情節相符，暨卷附之現
場開挖墳墓及裝屍骨之骨灰罈照片等證據，已明所憑證據及認定理由。對於上訴人
否認犯罪，所辯其係為開發土地，因見地上各該墳墓久未有人前來祭拜，其又不悉遷
葬他人墳墓須經法定公告程序，故擬先僱工挖掘撿骨後，再讓人認領埋葬，且其於開
挖前亦有依社會習俗予以祭拜，其無犯罪之故意，況其於犯後已與告訴人羅建造、林
紀雄等達成民事和解賠償損害云云，認係卸責之詞，不足採信，亦已依據卷內訴訟資
料詳予指駁、說明。並說明發掘墳墓罪為即成犯，縱上訴人於案發後與告訴人和解，
亦不得因此而得解免其刑責，綦詳。所為合法之事實認定，俱有卷內證據資料足憑，
從形式上觀察，原判決並無證據調查未盡之違法情形存在。上訴意旨置原判決上開明
確論斷於不顧，泛指原判決有證據調查未盡之違背法令，就原審已詳加調查之事項，
重為單純之事實上爭執，殊非適法之第三審上訴理由。至上訴意旨另指原判決理由說
明引據墳墓設置管理條例第二十五條規定，認定上訴人有不法侵害墳墓之故意，顯有
判決理由違背罪刑法定主義之不當，亦即有刑事訴訟法第三百七十八條適用法則不當
之違背法令一節。稽之原判決理由係就墳墓設置管理條例第二十五條有關應行遷葬之
墓棺，當地主管機關應於遷葬三個月前公告，並以書面通知營葬者或墓主，同時在墓
棺前樹立標誌，營葬者或墓主如逾期未遷，當地主管機關應依行政執行法規定代遷葬
於公墓內，設有火葬場者得火葬之規定予以說明，亦即以經政府機關認定墓棺應予遷
葬，尚須經一定之公告程序始得為之，上訴意旨以上訴人非政府機關，指摘原判決違
背罪刑法定主義，有刑事訴訟法第三百七十八條適用法則不當之違法，不無誤會。衡
以上述說明，應認其上訴為違背法律上之程式，予以駁回。
據上論結，應依刑事訴訟法第三百九十五條前段，判決如主文。
中      華      民      國    八十六    年      八      月    二十一    日
                              最高法院刑事第五庭
                                  審判長法官  陳  錫  奎
                                        法官  洪  清  江
                                        法官  李  璋  鵬
                                        法官  吳  昆  仁
                                        法官  劉  介  民
      右正本證明與原本無異
                                              書  記  官
中      華      民      國    八十六    年      八      月    二十七    日
